臺灣高等法院高雄分院刑事判決　　　　 94年度上訴字第473號
　　上　訴　人　臺灣高雄地方法院檢察署檢察官
　　被　　　告　甲○○
　　義務辯護人　周崇賢　律師
上列上訴人因被告違反毒品危害防制條例案件，不服臺灣高雄地
方法院93年度訴字第3039號中華民國94年3 月10日第一審判決（
起訴案號：臺灣高雄地方法院檢察署93年度偵字第3572號），提
起上訴，本院判決如下：
      主  文
上訴駁回。
      理  由
一、公訴意旨以︰被告甲○○基於概括犯意，於民國92年11月初
    及同月底，在高雄市新興區○○○路355 號3 樓，以每包新
    台幣（下同）500 元之價格，連續2 次販賣第二級毒品安非
    他命予楊證議施用。另於92年12月底、93年1 月初及同月9
    日，在上址等地，連續以每包1,000 元之價格，販賣第一級
    毒品海洛因予余瑞松施用。嗣於93年2 月11日下午9 時50分
    許，在高雄市三民區○○○路55號前騎樓為警查獲，並扣得
    海洛因59.6公克、安非他命10.7公克、分裝夾鏈袋35只、塑
    膠分裝匙3 支。因認被告涉犯毒品危害防制條例第4 條第1
    項、第2 項販賣第一、二級毒品罪嫌。
二、公訴人認被告涉犯毒品危害防制條例第4 條第1 項、第2 項
    販賣第一、二級毒品罪嫌，係以證人楊證議、余瑞松之證述
    ，並有海洛因59.6公克、安非他命10.7公克、分裝夾鏈袋35
    只、塑膠分裝匙3 支扣案可佐，資為論據。
三、訊據被告甲○○堅決否認有販賣第一、二級毒品犯行，辯稱
    其並未販賣第一級毒品海洛因予余瑞松，亦未販賣第二級毒
    品甲基安非他命予楊證議，扣案之毒品係為供己施用等語。
四、經查：
    (一)按被告未經審判證明有罪確定前，推定其為無罪；犯罪事
      實應依證據認定之，無證據不得推定犯罪事實；不能證明
      被告犯罪者，應諭知無罪之判決，刑事訴訟法第154 條第
      1 、2 項及第301 條第1 項前段分別定有明文。又刑事訴
      訟法上所謂認定犯罪事實之證據，係指足以認定被告確有
      犯罪行為之積極證據而言，該項證據自須適合於被告犯罪
      事實之認定，始得採為斷罪資料；事實之認定，應憑證據
      ，如未能發現相當證據，或證據不足以證明，自不能以推
      測或擬制之方法，以為裁判基礎；而認定犯罪事實所憑之
      證據，雖不以直接證據為限，間接證據亦包括在內；然而
      無論直接或間接證據，其為訴訟上之證明，須於通常一般
      之人均不致有所懷疑，而得確信其為真實之程度者，始得
      據為有罪之認定，最高法院29年上字第3105號、40年台上
      字第86號及76年台上字第4986號判例可資參照。再犯毒品
      危害防制條例第4 條第1 項至第4 項、第5 條第1 項至第
      4 項前段、第6 條第1 項至第4 項、第7 條第1 項至第4
      項、第8 條第1 項至第4 項、第10條或第11條第1 項、第
      2 項之罪，其供出毒品來源，因而破獲者，得減輕其刑，
      同條例第17條定有明文，則施用毒品者，如供出毒品來源
      因而破獲，既得藉以邀求寬典減輕其刑，為擔保其所為不
      利於對向共犯之陳述之真實性，除須其來源之供述，無瑕
      疵可指，且就其他方面調查，尤應有足以令人確信其陳述
      與事實相符之補強證據，始得據為該來源供應者犯罪事實
      認定之證據。
    (二)證人余瑞松於警詢固陳述曾於92年12月底、93年1 月初、
      93年1 月9 日各以1,000 元向被告購買第一級毒品海洛因
      共3 次等語（見警卷第8 頁）。然證人余瑞松於原審則結
      證稱其甫假釋，旋於93年1 月10日遭警員搜索住處，其乃
      懷疑是被告檢舉所致，故於警詢時陳述向被告購買毒品3
      次，然實際上並未向被告購買毒品等語（見原審卷第153
      ～154 頁）。是證人余瑞松於司法警察調查中所為之陳述
      ，與審判中不符，依刑事訴訟法第159 條之2 規定，證人
      余瑞松於司法警察調查中所為之陳述須具有較可信之特別
      情況，且為證明犯罪事實存否所必要者，始得為證據。又
      參以證人余瑞松住處於93年1 月10日經搜索結果，僅查扣
      注射針筒、吸食器、吸管、藥匙、殘渣袋等物，並無其他
      足以佐證被告販賣第一級毒品海洛因之物。再證人余瑞松
      於原審結證稱被告係居住在其住處，但其住處於93年1 月
      10 日 經員警搜索，該時被告適不在，其因而遭員警帶回
      詢問等語（見原審卷第151 頁）。另證人余瑞松甫於91年
      9 月16日縮短刑期假釋一節，有法務部在監在押資料表附
      卷足憑。證人余瑞松於原審所證稱因懷疑遭被告檢舉，始
      於警詢時為不利被告陳述，即非不可信。況施用毒品者供
      出毒品來源因而破獲，既得藉以邀求寬典減輕，證人余瑞
      松於警詢時為邀求寬典減輕，故陳述向被告購買毒品，亦
      非無可能。從而，依證人余瑞松於警詢時之外部客觀環境
      及條件情況，證人余瑞松於司法警察調查中所為之陳述難
      認具有較可信之特別情況，即不得作為證據。
    (三)證人楊證議固於警詢中陳述曾經於92年11月初及11月底，
      各以每包500 元之代價向被告購買第二級毒品安非他命共
      2 次等語（見警卷第6 頁）。嗣於原審審理中，證人楊證
      議因所在不明而無法傳喚，有高雄市政府警察局楠梓分局
      94年1 月26日高市警楠分三字第0940001154號函附可稽（
      見原審卷第114 頁）。是依刑事訴訟法第159 條之3 第3
      款規定，證人楊證議於司法警察調查中所為之陳述須經證
      明具有可信之特別情況，且為證明犯罪事實之存否所必要
      者，始得為證據。又參以證人余瑞松住處於93年1 月10日
      經搜索時，被告既不在場，且查扣之注射針筒、吸食器、
      吸管、藥匙、殘渣袋等物，亦不足以佐證被告販賣第二級
      毒品安非他命。再施用毒品者供出毒品來源因而破獲，既
      得藉以邀求寬典減輕，證人楊證議於警詢時為邀求寬典減
      輕，故陳述向被告購買毒品，亦非無可能。況證人楊證議
      於93年1 月10日經警採尿送檢驗，呈嗎啡陽性反應，有高
      雄市立凱旋醫院尿液檢驗成績書及代號姓名對照表附卷足
      憑（見原審卷第191 、192 頁），顯不足以佐證證人楊證
      議陳述有購買第二級毒品安非他命施用之情。從而，依證
      人楊證議於警詢時之外部客觀環境及條件情況，證人楊證
      議於司法警察調查中所為之陳述無從證明具有可信之特別
      情況，即不得作為證據。
    (四)至被告固於93年2 月11日下午9 時50分，在高雄市三民區
      ○○○路55號前騎樓，因持有第一級毒品海洛因（淨重19
      .65 公克，包裝重38.61 公克）、第二級毒品甲基安非他
      命（驗後淨重10.7公克）、分裝夾鏈袋35個、殘留第一級
      毒品海洛因針筒2 個及殘留第一級毒品海洛因、第二級毒
      品甲基安非他命分裝匙3 支，當場為警查獲，有扣押筆錄
      、扣押物品目錄表、法務部調查局鑑定通知書、高雄醫學
      大學附設中和紀念醫院檢驗告在卷可憑（見警卷第12、13
      頁、原審卷第39、120 、121 、123 頁）。然被告為警查
      獲後採尿送檢驗，呈嗎啡及甲基安非他命陽性反應，且被
      告自92年6 月間起至93年2 月10日止，分別連續施用第
      一、二級毒品，已經臺灣高雄地方法院93年訴字第914 號
      刑事判決判處罪刑確定，此亦有該刑事判決在卷可按（見
      原審卷第193 ～194 頁）。是被告既有施用第一級毒品海
      洛因、第二級毒品甲基安非他命之犯行，被告辯稱持有上
      開扣押物係自己施用等語，即非完全無可採。再參以被告
      持有之第一級毒品海洛因淨重19.65 公克、第二級毒品甲
      基安非他命驗後淨重10.7公克，數量尚非甚鉅，亦未經查
      扣其他供販賣毒品之工具，復無證據足證被告係意圖販賣
      營利而購入第一級毒品海洛因、第二級毒品甲基安非他命
      ，或該時持有第一級毒品海洛因淨重19.65 公克、第二級
      毒品甲基安非他命驗後淨重10.7公克係正欲賣出，是尚難
      僅以扣案毒品數量，遽認被告有販賣第一、二級毒品之犯
      行。
    綜上所述，證人余瑞松、楊證議於司法警察調查中所為之陳
    述難認具有較可信之特別情況，不得作為證據，而被告持有
    第一、二級毒品亦不能因此即證明有販賣第一、二級毒品之
    犯行，此外，復無其他積極證據足認被告有販賣第一級毒品
    及第二級毒品之犯行，被告犯罪即屬不能證明。
五、原審以不能證明被告犯罪，而諭知無罪之判決，核無不合。
    檢察官上訴意旨，仍執前詞，指摘原判決不當，為無理由，
    應予駁回。
六、至被告於93年2 月11日下午9 時50分，在高雄市三民區○○
    ○路55號前騎樓，為警查獲持有之第一級毒品海洛因（淨重
    19.65 公克，包裝重38.61 公克）、第二級毒品甲基安非他
    命（驗後淨重10.7公克）、分裝夾鏈袋35個、殘留第一級毒
    品海洛因針筒2 個及殘留第一級毒品海洛因、第二級毒品甲
    基安非他命分裝匙3 支，已經臺灣高雄地方法院93年訴字第
    914 號刑事判決認定此部分持有犯行為被告施用第一、二級
    毒品之行為所吸收，且被告持有之第一、二級毒品併宣告沒
    收銷燬，有該確定刑事判決在卷可稽（見原審卷第193 ～19
    4 頁），故本院對被告此部分持有第一、二級毒品犯行，即
    不予審酌，附此敘明。
據上論結，應依刑事訴訟法第368 條，判決如主文。
本案經檢察官王登榮到庭執行職務。
中　　華　　民　　國　　94　　年　　6 　　月　　22　　日
                  刑事第九庭  審判長法　　官  張明松
                                    法　　官  任森銓
                                    法　　官  郭玫利
以上正本證明與原本無異。
檢察官如不服本判決應於收受本判決後10日內向本院提出上訴書
狀，其未敘述上訴理由者，並得於提起上訴後10日內向本院補提
理由書狀（均須按他造當事人之人數附繕本）「切勿逕送上級法
院」。
中　　華　　民　　國　　94　　年　　6 　　月　　22　　日
　　　　　　　　　　　　　　　　　　  書記官  翁心欣
